臺灣屏東地方法院行政訴訟判決
                                       110年度簡字第23號
                                    111年7月18日辯論終結
原      告  華鎰人力仲介有限公司

代  表  人  莊育程  


訴訟代理人  方浩鍵律師


被      告  屏東縣政府

代  表  人  潘孟安  
訴訟代理人  楊元智  
            王薇婷  
上列當事人間因就業服務法事件，原告不服屏東縣政府民國109
年12月15日屏府勞動行字第10957376600號行政裁處及勞動部110
年5月28日勞動法訴二字第1100002105號訴願決定，提起行政訴
訟，本院判決如下：
    主      文
訴願決定及原處分均撤銷。
訴訟費用由被告負擔。
    事實及理由
一、事實概要：原告接受雇主訴外人林榮家委託辦理聘僱外國人
    之相關就業服務業務，嗣被看護者訴外人林蘇勸於民國109
    年4月13日死亡，林榮家即已不具聘雇外國人資格，而原告
    未盡查證及注意義務而仍於109年9月9日向勞動部申請外國
    人之延長重新招募許可，違反就業服務法第40條第1項第8款
    規定。經被告審查屬實，以109年12月15日屏府勞動行字第1
    0957376600號行政裁處書（下稱原處分），依同法第65條第
    1項規定，處原告罰鍰300,000元整。原告不服提起訴願，經
    勞動部於110年5月28日勞動法訴二字第1100002105號訴願決
    定（下稱訴願決定）駁回，原告仍表不服，遂提起本件行政
    訴訟。
二、本件原告主張：
  ㈠、查原告因受訴外人林榮家（下稱林君）委任辦理聘雇外國
      人之就業服務。因林君為照護被看護人林蘇勸所聘雇之外
      籍看護人員ANIROH（下稱A君）預定於109年6月13日終止
      聘雇關係，而有充信招募外國人之需求，故委由原告於10
      9年2月27日為其辦理重新招募並項勞動部送出申請函。為
      後因被看護人林蘇勸於109年4月13日過世，再無看護需求
      ，而因林君尚有另一名被看護人林天助符合申請外籍看護
      之資格，原告受林君委託，於109年5月14日為林君及A君
      辦理三方合意接續聘雇程序，轉換理由均如實告知主管機
      關林蘇勸死亡之事實，並經勞動部於同年5月28日核發接
      續聘雇許可函，後A君又於同年7月8日轉換雇主並或許可
      。原告公司因內部例行程序，受委託辦理招募程序時，即
      有注意招募許可函時效而於期限前為雇主申請延期招募之
      慣例，而林君之重新招募許可函於109年9月8日到期，逐
      由原告公司內部行政人員於同年109年9月9日送出延長招
      募申請。惟後原告查知該申請內容係誤送林君為被看護人
      林蘇勸申請招募部分，即迅於同年9月18日向勞動部勞動
      力發展署發函告知「其申請案因有不得辦理之情事，而欲
      撤回該申請」之意思，應可視為其曾向主管機關通知。後
      原告亦未在為雇主林君及被看護人林蘇勸進行任何實質引
      進外國人之行為，從而並未影響主管機關對於外國人聘雇
      管理之目的或損害外國人工作權益。惟屏東縣政府仍於10
      9年12月15日以屏府勞動行字第10957376600號函附行政裁
      處書，認定原告行為為就業服務法第40條第1項第8款之「
      接受委任辦理聘雇外國人之申請許可、招募、引進或管理
      事項，提供不實資料或健康檢查檢體」，並依此裁處原告
      新臺幣30萬元罰鍰，原告不服該處分，嗣於法定期間內提
      起訴願，然又於110年6月15日收受勞動部110年6月10日勞
      動法訴字第1100002105號訴願決定書。
  ㈡、次查就業服務法第40條第1項第8款規定所指「提供不實資
      料」，究係須該資料已實際影響主觀機關判斷依據，抑或
      係所有就業服務機構所供資料均不得有任何記載錯誤，否
      則將違反該規範而受裁罰？原告之申請並未造成主管機關
      受誤導而為錯誤之准駁，且勞動部已知被看護人林蘇勸死
      亡事實、原告誤送後已盡其告知真實及補正申請知行政義
      務，並未造成主管機關知損失，故此，實不應對於原告以
      該法規相繩，由因該法之最低裁量處罰金額即為30萬元，
      就該類可透過事後補件或釋後撤銷之情形，即應以現縮其
      適用範圍或為適度之酌減，而符合行政法上比例原則之要
      旨。原處分機關未進行充足調查，且未一併考量對於原告
      有利之事實，竟對原告依該法規為裁罰，自屬未洽。
  ㈢、再查，勞動部110年7月15日所發文勞動發管字第110050238
      6號函:「雇主或私立就業服務機構辦理聘僱外國人之申請
      許可等事項，於被看護者死亡時，是否構成違反本法第5
      條第2項第5款、第40條第1項第8款規定，除就雇主或私立
      就業服務機構，是否已經實質引進外國人或接續聘僱外國
      人，進而影響外國人聘僱管理之目的或損害外國人工作權
      益等因素為判斷外，並應就行政罰法第7條、第8條規定，
      衡酌雇主或私立就業服務機構，主觀上有無可非難性及可
      責性，倘有下情事之一者，則尚無違反本法第5條第2項第
      5款、第40條第1項第8款之規定：㈡被看護者於雇主或私立
      就業服務機構辦理聘僱外國人之身招募許可「前」死亡：
      1.申請招募許可前死亡：於本部審核准駁招募許可日前，
      雇主或私立就業服務機構提供被看護者死亡證明文件，或
      變更其他被看護者。惟如經核發招募許可後，未實質引進
      外國人或接續聘僱外國人者，亦無違反上開規定。」。
  ㈣、據前揭勞動部函釋，私立就業服務機構是否違反第40條第1
      項第8款規定，處分機關應衡酌其主觀上有無可非難性及
      可責性，且該函釋已列舉非屬於違反該項規定之情形。原
      告雖於109年9月9日有為申請延長招募行為，然於查知該
      聲請係屬誤送後，即迅於同年9月18日向勞動部勞動力發
      展署發函告知「其申請案因有不得辦理之情事，而欲撤回
      該申請」等意思，應可視為其曾向主管機關通知。而後原
      告亦未再為雇主即訴外人林榮家及被看護人即訴外人林蘇
      勸進行任何實質引進外國人之行為，從而並未影響主管機
      關對於外國人聘僱管理之目的或損害外國人工作權益。且
      本件既已提出行政訴訟，代表處分尚未確定，函釋惟行政
      規則，主管機關所做前後不同解釋，依行政罰法規範應適
      用從輕從新原則，做成有利於人民的解釋。是以，原告行
      為應未違反就業服法第40條第1項第8款規定，已甚明確。
      原告行為並非屬於就業服務法第40條第1項第8款所規範「
      提交不實資料」之情形，至被告仍認定原告行為違法，而
      逕為裁處訴原告300,000元罰鍰部分，即顯屬適用法規上
      之重大錯誤等語。
  ㈤、並聲明：訴願決定及原處分均撤銷。
三、被告則以：
  ㈠、依就業服務法第40條第1項第8款明定，私立就業服務機構
      及其從業人員受任辦理聘雇、展延申請時，不得提供不實
      資料，換言之，私立就業服務機構及其從業人員辦理就業
      服務，應提供合法真實文件及資料，使雇主得依法申請外
      國人及勞動部得正確評估而為處分，又所謂不實資料除偽
      造或變造申請外，亦包括與申請時限注視實不相符者，先
      予敘明。經查，本案洵據林君於被告訪談筆錄，可知林君
      委任原告辦理就業服務業務時，被看護者林蘇勸於109年4
      月13日死亡，原告至遲於109年4月20日應已知悉其死亡之
      事時，仍於109年9月9日已林君名義申請外國人之延長招
      募許可，相關申請資料顯已與當時現狀不符，顯可認原告
      違反就業服務法第40條第1項第8款之規定。
  ㈡、查原告行政訴訟起訴所述意旨之主張，依勞動部第109年7
      月15日勞動發管字第1100502386號函釋，於查知該申請係
      屬誤送後，迅於同年9月18日向勞動部勞動力發展署發函
      告知其申請案因有不得辦理之情事，而欲撤回該申請，後
      亦未再為雇主林君及被看護者林蘇勸進行任何實質引進外
      國人之行為，並未影響主管機關對於外國人聘雇管理之目
      的或損害外國人工作權益，原告自認應屬合法等語，惟原
      告所提前揭函釋係於110年7月15日發布施行，而本件原告
      違反就業服務法第40條第1項第8款規定，業經被告做成原
      處分，並於109年12月17日合法送達生效，故原處分之生
      效先於前揭函釋，自無適用之餘地，難認於法有據。
  ㈢、次查原告稱公司內部例行程序，受委託辦理招募程序時，
      即有注意招募許可函時效而為雇主延期招募之慣例，因被
      看護人林蘇勸之重新招募許可函業於109年9月8日到期，
      遂由內部人員送出申請文件，而被看護人於同年4月往生
      而屬誤送，尚不致行政機關做成錯誤處分，而造成任何損
      害等語。惟查，原告受雇主林君委任辦理聘雇外國人之就
      業服務業務，而經林君告知受看護人於109年4月13日死亡
      之事實後，原告亦未查證或確認林君是否符合聘雇外國人
      之資格，仍於109年9月9日以其名義向勞動部送件申請外
      國人招募許可，且申請時資料明顯已與當時現狀不符，原
      告對此事實自始不爭執。再者，原告暨為專業人力仲介服
      務之私立就業服務機構，熟知相關法令自應履行檢具合法
      真實文件之法定協力義務，不容諉為不知。從而原告明知
      被看護人林蘇勸已死亡仍以其填具申請書提出申請，既與
      事實不符，即屬不實資料，縱無故意，仍有應注意、能注
      意，但未注意之過失，仍應受罰。
  ㈣、綜上理由，原告為私立就業服務機構，接受委任辦理聘雇
      外國人之申請許可、招募、引進或管理事項，而提供不實
      資料，並經被告以109年12月15日屏府勞動行字第1095737
      6600號行政裁處書，認原告違反就業服務法第40條第1項
      第8款規定，依同法第65條第1項，處以罰鍰300,000元，
      於法並無違誤。
  ㈤、並聲明：原告之訴駁回。
四、本院之判斷： 
    本件爭點在於，原告於林蘇勸死亡後，仍於109年9月9日向
    勞動部申請外國人之延長重新招募許可，係故意之提交不實
    資料申請，抑或是可資更正之錯誤申請。經查：
　㈠、原告先申請外國人之延長重新招募許可，後發現林蘇勸死
      亡，復於109年9月18日撤銷延長重新招募，有勞動部函文
      之收文日可供查詢（見本院卷第126至128頁）。被告雖稱
      亦於同日發現林蘇勸死亡，且於同日通知原告，然該通知
      之函文經由郵局傳遞，於同年月21日始送達原告(見本院
      卷第129至130頁)，可見原告在未經通知前即已發現錯誤
      ，而為撤回之更正，而非受被告之通知才不得不為撤回。
　㈡、被告雖稱：原告持已過世者名義申請，即已是提交不實資
      料申請云云。然查：倘今原告為個人戶，僅為己身辦理該
      等程序，竟仍持已過世者之資料申請，固可認其確實提交
      不實資料申請。然原告為人力仲介公司，案件繁多，忙中
      有錯，尚非脫逸常情，且公司體制內，行政人員與實際接
      觸客戶者間有資訊落差，實屬正常，行政人員因未受通知
      而單純依照日期送件，亦屬合理，因而造成錯誤，實為難
      以排除之遺憾，若因手上資料可得查詢，就一概認定資料
      之錯誤均是故意持不實資料，實屬過苛。連法院判決如此
      嚴謹之文書，尚且得就錯誤處更正，一般之行政事項，卻
      完全無使人民更正之餘地，實為比例失衡。
五、綜上所述，原告既於發現錯誤後為即時之更正，從而本件實
    非故意提交不實資料申請，是原告訴請撤銷訴願決定及原處
    分，為有理由。
六、本件判決基礎已臻明確，兩造其餘之攻擊防禦方法及訴訟資
    料經本院斟酌後，核與判決不生影響，無一一論述之必要，
    併予敘明。
據上論結，本件原告之訴為有理由，依行政訴訟法第98條第1項
前段，判決如主文。
中　　華　　民　　國　　111 　年　　8 　　月　　12　　日
                  行政訴訟庭  法　官　薛侑倫
以上為正本，係照原本作成。
如不服本判決，應於判決送達後20日內，向本院提出上訴狀並表
明上訴理由（原判決所違背之法令及其具體內容或依訴訟資料可
認為原判決有違背法令之具體事實），其未載明上訴理由者，應
於提出上訴後20日內向本院補提理由書（上訴狀及上訴理由書均
須按他造人數附繕本，如未按期補提上訴理由書，則逕予駁回上
訴），並應繳納上訴裁判費新臺幣3,000元。
中　　華　　民　　國　　111 　年　　8 　　月　　12　　日
                              書記官  沈詩雅